臺灣臺東地方法院民事裁定
109年度消債清字第12號
聲  請  人  陶昱聖  
代  理  人  廖頌熙扶助律師
上列當事人間因消費者債務清理之清算事件，本院裁定如下：
    主  文
聲請人陶昱聖自中華民國一一○年四月二十九日上午十時起開始
清算程序。
命司法事務官進行本件清算程序。
    理  由
一、按債務人不能清償債務或有不能清償之虞者，得依消費者債
    務清理條例所定更生或清算程序，清理其債務；債務人對於
    金融機構負債務者，在聲請更生或清算前，應向最大債權金
    融機構請求協商債務清償方案，或向其住、居所地之法院或
    鄉、鎮、市、區調解委員會聲請債務清理之調解，消費者債
    務清理條例（下稱消債條例）第3條、第151條第1項分別定
    有明文。此係採前置協商主義，是債務人於協商程序中，自
    應本於個人實際財產及收支狀況，依最大誠信原則，商討解
    決方案。如終究不能成立協商，於聲請更生或清算時，法院
    審酌上開條文所謂「不能清償或有不能清償之虞」，允宜綜
    衡債務人全部收支、信用及財產狀況，評估是否因負擔債務
    ，而不能維持人性尊嚴之最基本生活條件，所陳報之各項支
    出，是否確屬必要性之支出，如曾有協商方案，其條件是否
    已無法兼顧個人生活之基本需求等情，為其判斷之準據。又
    法院開始清算程序之裁定，應載明其年、月、日、時，並即
    時發生效力；法院開始更生或清算程序後，得命司法事務官
    進行更生或清算程序，必要時得選任律師、會計師或其他適
    當之自然人或法人1人為監督人或管理人，復為同條例第83
    條第1項、第16條第1項所明定。
二、聲請意旨略以：聲請人有不能清償債務之情事，前與最大債
    權銀行臺灣中小企業銀行股份有限公司（下稱臺灣企銀）踐
    行法院前置調解，惟調解不成立，爰向本院聲請清算等語。
三、經查：
  ㈠關於前置協商之要件：聲請人前於民國109年7月30日向本院
    聲請消費者債務清理之調解，因無力清償債務以致調解不成
    立等情，有本院調解筆錄在卷可按（詳本院卷第40頁）。又
    經全體債權人陳報對於聲請人之債權，華南商業銀行股份有
    限公司陳報債權總額為新臺幣（下同）6,096,311元、臺灣
    企銀陳報債權總額為5,124,257元、遠東商業銀行股份有限
    公司陳報債權總額為733,081元，合計全體金融機構債權總
    額為11,953,649元，有債權人債權陳報狀、民事陳報狀附前
    置調解債權明細表在卷為憑（詳本院卷第53頁）。
  ㈡聲請人稱其名下雖有房屋3棟及土地3筆，惟其中房屋2棟之所
    有權為其大哥陶昱中所有，僅該屋稅籍資料登記於聲請人名
    下；其中之土地1筆及房屋1棟亦經債權人向本院聲請強制執
    行，已於108年5月12日二拍以最低拍賣價格4,807,000元流
    標；剩餘2筆土地與他人共有，其所有之權利範圍均僅30000
    分之105，價值均甚低等情，業據其提出財產及收入狀況說
    明書、全國財產稅總歸戶財產查詢清單、本院民事執行處通
    知、土地登記謄本、房屋登記謄本及房屋稅籍資料（詳本院
    卷第10頁、第20頁、第23頁、第108頁至第123頁），經核屬
    實。又聲請人稱目前從事回收廢油之工作，每月薪資並不固
    定，大約為23,800元，是本院暫以23,800元作為其每月可處
    分所得數額。
　㈢按債務人必要生活費用，以最近1年衛生福利部或直轄市政府
    所公告當地區每人每月最低生活費1.2倍定之。債務人聲請
    更生或清算時所提財產及收入狀況說明書，其表明每月必要
    支出之數額，與本條例第64條之2第1項、第2項規定之認定
    標準相符者，毋庸記載原因、種類及提出證明文件，消債條
    例第64條之2第1項及消債條例施行細則第21條之1第3項分別
    定有明文。參以110年度臺灣省每人每月最低生活費用15,96
    4元，依此每人每月生活所必需之費用應為15,946元（計算
    式：13,288元×1.2＝15,946元，元以下四捨五入），是聲請
    人主張其每月生活費為15,946元，應為可採。
  ㈣從而，聲請人每月可處分之所得扣除每月必要支出，尚有餘
    額7,854元可供清償債務（計算式：23,800元－15,946元＝7,8
    54元），而聲請人現年54歲（56年7月生），距勞工強制退
    休年齡（65歲）尚約11年，審酌聲請人目前之財產及收支狀
    況，至其退休時止，仍不足以清償聲請人前揭積欠之債務總
    額，況尚有良京實業股份有限公司及民間債權人之債務未列
    入上開債權金額，是考量該積欠債務之利息、違約金仍在增
    加中等情況，堪認聲請人之收入及財產狀況，已處於不能清
    償之客觀經濟狀態，有藉助清算制度調整其與債權人間權利
    義務關係之必要，自應許聲請人得藉由清算程序清理債務。
四、綜上所述，本件聲請人為一般消費者，未從事營業活動。而
    其有不能清償債務之虞之情事，亦未經法院裁定開始更生程
    序或許可和解或宣告破產。此外，復查無聲請人有消債條例
    第6條第3項、第8條或第82條第2項所定應駁回清算聲請之事
    由存在，是本件清算之聲請，即屬有據，應予准許。爰裁定
    開始清算程序，並依法命司法事務官進行本件清算程序。
五、依消債條例第11條第1項、第83條第1項、第16條第1項前段
    規定，裁定如主文。
中　　華　　民　　國　　110 　年　　4 　　月　　29　　日
                  民事第三庭  法　官　吳俐臻
以上正本係照原本作成。
本裁定不得抗告。
本裁定已於110年4月29日上午10時公告。
中　　華　　民　　國　　110 　年　　4 　　月　　29　　日
                              書記官  王品涵